【裁判字號】    97,司,30
【裁判日期】    980319
【裁判案由】    選派清算人
【裁判全文】
臺灣苗栗地方法院民事裁定                97年度司字第30號
聲  請  人  財政部臺灣省中區國稅局竹南稽徵所
法定代理人  丁○○
代  理  人  甲○○
            丙○○
相  對  人  義新股份有限公司
清  算  人  乙○○
                        號
上列聲請人聲請選派清算人事件，本院裁定如下：
    主  文
選派乙○○（民國○○年○月○日生、身分證統一編號：Ｚ00000
0000）為義新股份有限公司（統一編號：00000000）之清算人。
聲請程序費用新臺幣壹仟元由相對人負擔。
    理  由
一、按解散之公司除因合併、分割或破產而解散外，應行清算，
    公司法第24條定有明文。依同法第26條之1 規定，前開規定
    於公司經中央主管機關撤銷或廢止登記者準用之。次按股份
    有限公司之清算，以董事為清算人，但本法或章程另有規定
    或股東會另選清算人時，不在此限；不能依前項之規定定清
    算人時，法院得因利害關係人之聲請，選派清算人，公司法
    第322 條亦有明定。
二、本件聲請意旨略以：相對人義新股份有限公司（下稱義新公
    司）欠繳營業稅款新臺幣7,305,360 元，因該公司業經經濟
    部中華民國97年3 月3 日經授商字第09701700800 號函命令
    解散，並經97年5 月16日經授商字第09701112550 號函廢止
    公司登記在案，依法應進行清算。惟因義新公司之董事長葉
    宗憲已死亡，法人股東華隆股份有限公司（下稱華隆公司）
    指派之董事姚嘉芝、陳政彥均分別辭任董事職務，已無其他
    董事可為清算人，致稅單無法送達，聲請人爰以利害關係人
    身分，聲請選派義新公司之清算人等語。
三、經查，聲請人主張相對人義新公司之董事長葉宗憲於95年1
    月17日死亡，法人股東華隆公司指派之董事姚嘉芝及陳政彥
    均分別辭任董事職務，無其他董事可任該公司之清算人等情
    ，業據其提出本院97年9 月15日苗院燉民和96司4 字第2488
    6 號函、經濟部97年3 月3 日經授商字第09701700800 號函
    、97年5 月16日經授商字第09701112550 號函、財政部中區
    國稅局欠稅總歸戶查詢情形表、公司變更登記表、相對人公
    司章程、死亡資料登記聲請書查詢單、經濟部97年1 月7 日
    經授商字第09601322420 號函、95年7 月20日經商字第0950
    2105540 、09502105870 、09502106630 號函、本院96年度
    司字第4 號民事裁定等件為證（見本院卷第6 至69頁），足
    認相對人義新公司現已無董事行使職權，該公司章程亦未對
    選任清算人為特別規定，致聲請人因此無從合法送達課稅單
    ，是聲請人聲請為相對人選派清算人，於法並無不合。本院
    審酌華隆公司持有相對人義新公司逾半數之股份，有控制與
    從屬關係，對相對人公司事務應有相當程度瞭解。華隆公司
    之董事長職務目前從缺，董事乙○○（40年2 月10日生、身
    分證統一編號：Ｚ000000000）現正值壯年，應有正常智識能
    力處理義新公司之清算事務，且無非訟事件法第176 條所定
    不得選派清算之情形，又華隆公司其餘董事及監察人年歲較
    長，別無其他人適合擔任清算人之情形下，選派乙○○為義
    新公司之清算人應為妥適。
四、依非訟事件法第24條、第175條第3項，裁定如主文。
中    華    民    國    98    年    3     月    19    日
                  民事庭法  官  吳國聖
以上正本係照原本作成。
本裁定不得聲明不服。
                        書記官  葉俊宏
中    華    民    國    98    年    3     月    19    日


司法院資訊處製作；財團法人民間司法改革基金會備份。
